【裁判字號】    96,交易,28
【裁判日期】    970325
【裁判案由】    過失傷害
【裁判全文】
臺灣彰化地方法院刑事判決              96年度交易字第28號
公  訴  人  臺灣彰化地方法院檢察署檢察官
被      告  甲○○
上列被告因過失傷害案件，經檢察官聲請簡易判決處刑（95年度
偵字第11520 號），本院員林簡易庭認為不宜逕以簡易判決處刑
（96年度員交簡字第14號），簽移由本院依通常程序審理，本院
判決如下：
    主  文
甲○○因過失傷害人致重傷，處有期徒刑陸月，如易科罰金，以
新臺幣壹仟元折算壹日；減為有期徒刑月，如易科罰金，以新
臺幣壹仟元折算壹日。
    事  實
一、甲○○於民國95年8 月7 日上午9 時10分許，駕駛車牌號碼
    J7-8860 號自用小客車，沿彰化縣埔心鄉○○○路由東往西
    方向行駛至該路段與中山路之交岔路口時，原應注意車前狀
    況，隨時採取必要之安全措施，而依當時天候晴、日間有自
    然光線、路面乾燥無缺陷、道路無障礙物、視距良好之路況
    ，復無不能注意之情事，竟疏未注意丁○○亦騎乘車牌號碼
    VNN-700 號輕型機車沿彰化縣埔心鄉○○路由北往南方向駛
    入上開路口，雙方閃避不及，甲○○駕駛之自小客車副駕駛
    座車門與丁○○機車前方置物籃處碰撞，致丁○○人車倒地
    ，受有右側前額骨折合併顱內出血之重傷害。甲○○於上開
    時地肇事後，在未被有偵查犯罪職權之公務員發覺前，向前
    往現場處理車禍之警員坦承為肇事者，自首而接受裁判。丁○○經送醫治療，迄今仍無法復原，其日常生活尚須仰賴他
    人照顧，顯受有重大難治之傷害。
二、案經丁○○之妻戊○○○訴由彰化縣警察局溪湖分局報告臺
    灣彰化地方法院檢察署檢察官偵查起訴。
    理  由
壹、證據能力部分
    按被告以外之人於審判外之言詞或書面陳述，除法律有規定
    者外，不得作為證據，刑事訴訟法第159 條第1 項固定有明
    文，惟被告以外之人於審判外之陳述，雖不符合同法第159
    條之1 至第159 條之4 規定，但經當事人於審判程序同意作
    為證據，法院審酌該言詞陳述或書面陳述作成時之情況，認
    為適當者，亦得為證據，當事人、代理人或辯護人於法院調
    查證據時，知有第159 條第1 項不得為證據之情形，而未於
    言詞辯論終結前聲明異議者，視為有前項之同意，此觀同法
    第159 條之5 規定即明。查本判決後開引用各該被告甲○○
    以外之人於審判外之陳述（包含書面陳述），皆屬傳聞證據
    ，惟當事人雖知上開證據資料為傳聞證據，但於本院準備程
    序及審判期日中均表示同意或無意見而不予爭執，且迄至言
    詞辯論終結前亦未再聲明異議，本院審酌上開證據資料記載
    方式及外觀，認其製作時之情況尚無違法不當等瑕疵，且與
    本案具有關連性，認為以之作為證據應屬適當，揆諸前開規
    定，爰逕依刑事訴訟法第159 條之5 規定，認前揭證據資料
    均例外有證據能力，合先敘明。
貳、實體部分
一、訊據被告固坦承於上開時、地駕車與被害人丁○○騎乘機車
    發生碰撞，惟矢口否認有何過失致重傷害犯行，辯稱：伊依
    規行車遭丁○○騎車闖紅燈撞及，並無過失云云。惟查：
（一）上揭犯罪事實，業據證人即被害人丁○○、證人乙○○於
      審理時、證人丙○○於偵查及審理時結證明確（見本院卷
      第42頁以下、偵卷第39頁），復有診斷證明書3 紙（偵卷
      第13至15頁）、道路交通事故調查報告表(一)(二)、道路交通
      事故現場圖各1 份（偵卷第16至18頁）、相片8 張（偵卷
      第19至22頁）附卷可稽。再者，被害人因本件車禍受有右
      側前額骨折，合併顱內出血之傷害，於事發次日即95年8
      月8 日進行開顱手術，並在加護病房治療至95年9 月28日
      始轉至普通病房，同年10月5 日出院，又因腦傷（head
      injury）於同年11月8 日赴行政院國軍退除役官兵輔導委
      員會臺中榮民總醫院急診，再於次日住院，復於95年11月
      13日接受腦室液腹腔引流術手術治療，迄今日常生活仍需
      人照顧，業據證人戊○○○結證在卷（見偵卷第36頁），
      並有財團法人彰化基督教醫院診斷書2 紙、臺中榮民總醫
      院診斷證明書1 紙（見偵卷第13至15頁）、急診室出院病
      歷摘要、急診護理評估表（本院卷第64頁以下）可憑，足
      見被害人因本件車禍事故傷及腦部，受傷情形嚴重，歷經
      二次手術，及長期術後復健，迄今仍缺乏日常生活自我照
      顧能力，依其受傷程度及上述治療過程觀之，其所受之傷
      害實屬重大難治之傷害，有行政院國軍退除役官兵輔導委
      員會臺中榮民總醫院96年9 月24日中榮醫企字第09600137
      81號函在卷為證（見本院卷第63頁），核屬刑法第10條第
      4 項第6 款規定之「重傷」。此部分之事實均堪認定。
（二）被告雖以前揭情詞置辯，惟查：
    1.按汽車行駛時，駕駛人應注意車前狀況及兩車併行之間隔
      ，並隨時採取必要之安全措施，道路交通安全規則第94條
      第3 項定有明文。衡諸卷附道路交通事故調查報告表(一)(二)
      及現場照片所示，本件事發當時天候晴朗、日間光線、路
      面乾燥無缺陷、道路無障礙物、視距良好等情形，並無不
      能注意之情事，況證人即當時乘坐於被告車輛副駕駛座位
      置之乘客丙○○於偵查及本院審理時均結證稱：伊看到被
      害人時距離約2 、3 公尺，當時被害人頭低低，直直騎過
      來，被告駕駛車輛已通過路中心，到達第2 車道等語（偵
      卷第40頁、本院卷第44頁），則被告所搭載之乘客已能在
      距離被害人2 、3 公尺處，注意到被害人騎車前來，被告
      竟全未發覺，已與常情有違。被告復陳稱其當時為閃避前
      方左轉車輛，原行駛於內側車道，因而向外轉至外側車道
      ，嗣即在外側車道與被害人發生碰撞等語，顯見其當時除
      注意左前方左轉車輛外，亦必須注意外側車道狀況，方可
      切換車道至外側車道，其當時若確曾留心外側車道狀況，
      並稍加注意，即可發覺被害人騎乘機車前來。再者，依二
      車撞擊位置觀之，被告車輛上之擦撞痕跡係開始於副駕駛
      座車門中間位置，機車倒地位置係在中山路北向南停止線
      前方7.3 公尺至8.4 公尺處，自被害人騎車超越停止線至
      擦撞被告車輛前車門時止，其機車位置皆在被告視線所及
      範圍，被告應有相當時間能注意被害人騎車靠近，其辯稱
      無法看見被害人機車云云，實屬無據。況行車至交岔路口
      時，本當更加警戒左右來車，被告竟疏未注意警戒鄰近交
      通狀況，貿然前行通過路口，在全未發覺被害人騎車靠近
      之狀況下，肇事致被害人受創，此亦有員警於汽車煞車距
      離、行車速度及道路摩擦係數對照表上註記：「本件交通
      事故現場未留下煞車痕」等語（見偵卷第29頁）可資佐證
      ，其未注意被害人騎車前來之情狀，顯屬應注意並能注意
      而未注意，就本件車禍之發生，實難辭過失之責，且其過
      失行為與被害人受有重傷害之結果間，具有相當因果關係
      。又縱被害人當時騎乘機車同有未注意車前狀況之過失，
      亦與被告過失責任之成立無涉，被告以此置辯，尚無從解
      免其過失責任，附此敘明。
    2.至被告及被害人雖皆堅稱係對方闖紅燈，惟依卷存證據，
      除證人丙○○、乙○○及證人即被害人丁○○之證述外，
      並無其他證據可資證明當時號誌狀況，且證人丙○○經檢
      察官詰問：「你通過路口時，你們車輛行進方向燈號有無
      變化？」時，答稱：「我沒有注意。」而證人乙○○係坐
      於後座之乘客，能否清楚看見前方號誌狀況，誠屬有疑，
      況其二人之證述亦與證人丁○○之證述內容迥然有異，本
      件實難僅以上開證人互不相侔之證言，遽以認定事發當時
      之號誌狀況；且本件亦因無法認定闖紅燈車輛，而無法鑑
      定肇事原因，此有臺灣省彰化縣區車輛行車事故鑑定委員
      會96年3 月23日彰鑑字第0965600653號函、臺灣省車輛行
      車事故覆議鑑定委員會96年7 月24日府覆議字第09662021
      45號函各1 紙在卷可稽（見本院卷第22、53頁），從而，
      被告是否有闖紅燈之過失行為，要屬不能證明。
（三）綜上，本件事證明確，被告犯行堪以認定，應予依法論科
      。
二、核被告所為，係犯刑法第284 條第1 項後段之過失致重傷害
    罪。起訴意旨認被告係涉犯刑法第284 條第1 項前段過失傷
    害罪，尚有未洽，惟因二者基本社會事實同一，爰依法變更
    起訴法條。又按自首以犯罪行為人於其犯罪未被發覺前，向
    有偵查犯罪職權之公務員告知其基本犯罪事實，並接受裁判
    為已足；縱其自首後，對於犯罪行為之陳述不盡不實，或未
    肯盡情披露，甚或復為翻供或改為有利之供述者，亦不影響
    自首之成立（參最高法院95年度臺上字第4643號判決）。查
    被告於肇事後仍停留現場，在未被有偵查犯罪職權之公務員
    發覺前，向前往處理車禍之彰化縣警察局交通警察隊溪湖分
    隊警員楊權鴻自首犯罪，坦承肇事而接受裁判，有彰化縣政
    府警察局道路交通事故肇事人自首情形紀錄表1 紙在卷可按
    （見偵卷第25頁），雖被告事後否認有何過失責任，亦不影
    響其原先自首之效力；被告對於未發覺之罪自首並接受裁判
    ，應依刑法第62條前段規定，減輕其刑。爰審酌被告駕車行
    經路口，疏未注意車前狀況逕行通過，致釀本件車禍而導致
    被害人受有重傷，衡酌被害人身心痛苦程度及其家屬照料親
    人之憂心勞累，自應受有相當程度之刑事非難，且被告始終
    未能坦承犯行，迄未與被害人及告訴人達成民事和解以彌補
    損害，犯後態度非屬良好；惟被告素行尚佳，有臺灣高等法
    院被告前案紀錄表1 份可稽，且就本件事故之發生，被害人
    亦同有未注意車前狀況之過失，暨考量被告之過失程度、智
    識程度、生活狀況等一切情狀，量處如主文所示之刑，並諭
    知易科罰金之折算標準，以示懲儆。
三、按犯罪在96年4 月24日以前者，所宣告之有期徒刑、拘役或
    罰金，除中華民國九十六年罪犯減刑條例另有規定外，減其
    刑期或金額2 分之1 ；犯最重本刑為5 年以下有期徒刑以下
    之刑之罪，依本條例規定減為6 月以下有期徒刑、拘役者，
    應於為減刑裁判時，併諭知易科罰金折算之標準，同條例第
    2 條第1 項第3 款、第9 條定有明文。本件被告犯罪時間在
    96年4 月24日以前，所犯刑法第284 條第1 項後段過失致重
    傷罪，復無不得減刑之例外情形，應依上開規定減其宣告刑
    2 分之1 ，即減處為有期徒刑3 月，並諭知易科罰金之折算
    標準。
據上論斷，應依刑事訴訟法第452 條、第299 條第1 項前段、第
300 條，刑法第284 條第1 項後段、第62條前段、第41條第1 項
前段，刑法施行法第1 條之1 第1 項、第2 項前段，中華民國九
十六年罪犯減刑條例第2 條第1 項第3 款、第7 條、第9 條，判
決如主文。
本案經檢察官余建國到庭執行職務。
中    華    民    國    97    年    3     月    25    日
                    交通法庭  審判長法官  余仕明
                              法      官  郭麗萍
                              法      官  楊舒嵐
以上正本證明與原本無異。
如不服本裁定，應於裁定送達後五日內向本院提出抗告狀 (須附
抗告狀繕本 )。
告訴人或被害人對於判決如有不服具備理由請求檢察官上訴者，
其上訴期間之計算係以檢察官收受判決正本之日期為準。
中    華    民    國    97    年    3     月    25    日
                              書  記  官  張木松
附錄論罪科刑法條：
刑法第284條第1項
因過失傷害人者，處6 月以下有期徒刑、拘役或500 元以下罰金
，致重傷者，處1 年以下有期徒刑、拘役或500 元以下罰金。


司法院資訊處製作；財團法人民間司法改革基金會備份。
